【裁判字號】    95,訴,607
【裁判日期】    951123
【裁判案由】    強盜等
【裁判全文】
臺灣板橋地方法院刑事判決               95年度訴字第607號
公  訴  人  臺灣板橋地方法院檢察署檢察官
被      告  乙○○
                    （現另案在臺灣桃園監獄執行中）
選任辯護人  陳增機律師
上列被告因強盜等案件，經檢察官提起公訴（95年度偵字第1998
號），本院判決如下：
    主  文
乙○○被訴傷害部分不受理。
其餘被訴部分免訴。
    理  由
一、公訴意旨略以：被告乙○○意圖為自己不法之所有，於民國
    95年1 月13日上午5 時40分許之夜間，以不詳方式開啟臺北
    縣新莊市○○路277 巷57弄2 號4 樓住宅門鎖後進入（侵入
    住宅部分未據告訴），竊取告訴人甲○○所有之國民身分證
    、駕駛執照、第一商業銀行信用卡、匯豐銀行信用卡、陽信
    商業銀行金融卡各1 枚、NOKIA 廠牌行動電話1 具、現金新
    臺幣（下同）6900元及向鄖俊之國民身分證1 枚得手，旋遭
    告訴人察覺而予制止。被告為脫免逮捕及防護贓物，竟基於
    準強盜之犯意，以徒手拉扯、強力掙脫、扭打之方式，當場
    對告訴人施以強暴行為，致告訴人受有右手掌撕裂傷之傷害
    。因認被告係犯刑法第321 條第1 項第1 款加重竊盜罪，為
    脫免逮捕、防護贓物，當場施強暴行為，涉犯刑法第329 條
    之罪，而有同法第321 條第1 項第1 款之情形，應依同法第
    330 條第1 項加重準強盜罪論處，及刑法第277 條第1 項之
    傷害罪嫌。
二、公訴人認被告涉犯刑法加重準強盜罪，無非係以被告於警詢
    及檢察官訊問時之自白、告訴人於警詢中所為指述及現場照
    片、贓物認領保管單、臺北縣政府警察局新莊分局搜索扣押
    筆錄暨查扣之贓物為據。訊據被告固坦承於前揭時、地行竊
    得手之事實，惟堅詞否認有因脫免逮捕、防護贓物而當場施
    強暴之加重準強盜犯行，辯稱：伊在上址行竊遭告訴人察覺
    、追捕，為求逃脫雖有反抗掙扎之舉，然並未主動攻擊告訴
    人等語。經查：
  (一)被告意圖為自己不法之所有，於95年1 月13日上午5 時40分
    許之夜間，進入臺北縣新莊市○○路277 巷57弄2 號4 樓住
    宅內，竊得告訴人所有之國民身分證、駕駛執照、第一商業
    銀行信用卡、匯豐銀行信用卡、陽信商業銀行金融卡各1 枚
    、現金6900元、NOKIA 廠牌行動電話1 具及向鄖俊之國民身
    分證1 枚之事實，迭據被告於警詢、檢察官訊問及本院審理
    時坦承不諱，核與告訴人於警詢中指訴之情節相符，且有臺
    北縣政府警察局新莊分局搜索扣押筆錄及贓物認領保管單1
    件附卷可資佐證，足認被告此部分不利於己之自白與事實相
    符。被告於夜間侵入住宅竊盜之犯行，應堪予以認定。
  (二)惟按刑法第329 條準強盜罪，係以竊盜或搶奪，因防護贓物
    、脫免逮捕或湮滅罪證，而當場施以強暴脅迫者為構成要件
    。所謂強暴，乃行為人直接或間接對於人之身體施以暴力，
    雖不以使人不能抗拒為必要，仍須行為人所施暴力行為足以
    壓制被害人之抗拒（最高法院30年上字第3023號判例意旨參
    照）。易言之，刑法第329 條準強盜罪之強暴行為，應以相
    當之暴力行為為限，即行為人直接或間接對人之身體施以暴
    力，達壓制被害人抗拒之程度，倘行為人僅消極排除壓制，
    而無積極攻擊行為，尚難認係積極暴行而達於強暴之程度。
    告訴人於警詢時雖證稱：「... 在5 樓樓梯間抓到竊嫌（即
    被告），而竊嫌卻掙扎與我扭打後掙脫逃逸。我從後面追趕
    ，最後在新莊市○○路277 巷口追到，並再度與竊嫌扭打，
    直到警方到場才將竊嫌逮捕。」、「（問：你與竊嫌乙○○
    扭打時有無受傷？）有的，我的手掌有撕裂傷。」等語（見
    臺灣板橋地方法院檢察署95年度偵字第1998號偵查卷宗第10
    頁）。然於本院審理時，經質以所述「扭打」之情，告訴人
    即具結證稱：「我壓他時，他有反手推開我，所以我不知道
    他是不是扭打，被告反手推開我，他就跑掉，我就追... 。
    」等語，並就追捕被告過程結證略以：伊係在上址5 樓樓梯
    間捉住被告，惟被告趁伊囑咐家人報警之際，將伊甩開逃逸
    ，伊追趕至臺北縣新莊市○○路277 巷口處將被告制伏，被
    告試圖掙脫未果，約5 分鐘後警員即抵達現場，至伊手掌之
    撕裂傷，或係追捕被告時在樓梯間跌倒所致。復經公訴人詰
    以被告脫免逮捕之舉動，告訴人仍具結證述：「（問：你抓
    到被告的時候，他後來有掙脫逃跑，這中間有無發生扭打？
    ）我抓到人，他想掙脫而已，但是還沒有發生打架。」、「
    （問：你說被告想掙脫是什麼意思？）我很用力，他也很用
    力想掙脫。」、「（問：除了掙脫以外，有無扭打？）沒有
    打的情形。」、「（問：後來你在新泰路追到被告，你有按
    住被告，這中間你們有無發生扭打？）也沒有，我把被告按
    住，警察很快就到了。」等語（以上見本院95年11月9 日審
    判筆錄）。綜核告訴人證述之各項情節，足認被告與告訴人
    於偵查中所稱扭打之情，實係指被告奮力掙脫告訴人壓制之
    舉。是被告於上開時、地行竊得手後，遭告訴人察覺追捕，
    為脫免逮捕、防護贓物，所為反手推開告訴人之舉，應係消
    極之掙脫逃逸行為，而非積極對告訴人之身體施加暴行之攻
    擊行為，而被告經追趕至臺北縣新莊市○○路277 巷口，遭
    告訴人制伏後，僅以掙脫方式消極排除壓制，並無積極之攻
    擊行為，而達於強暴之程度，揆諸前揭判例意旨，尚難率以
    準強盜罪相繩。
  (三)綜上所述，本案依公訴人所提各項證據，仍不足為被告確有
    於夜間侵入住宅竊盜後，因防護贓物、脫免逮捕，而當場施
    以強暴之加重準強盜罪之積極證明，核被告所為，應僅成立
    刑法第321 條第1 項第1 款之夜間侵入住宅竊盜罪，公訴人
    認被告係犯刑法第329 條之罪，而有同法第321 條第1 項第
    1 款之情形，應依同法第330 條第1 項加重準強盜罪論處，
    容有誤會，附此敘明。
三、按案件曾經判決確定者，應諭知免訴之判決，刑事訴訟法第
    302 條第1 款定有明文。而此項訴訟法上所謂一事不再理之
    原則，關於實質上一罪或裁判上一罪，均有其適用，亦據最
    高法院60年台非字第77號著有判例可資參照。經查：被告前
    於94年10月24日下午1 時33分許，在臺北縣新莊市○○路33
    4 巷25弄13號，破壞該址鋁窗之安全設備後，攀爬入內竊取
    簡文彬所有之電視遊樂器、電腦液晶螢幕、數位相機各1 台
    及行動電話2 具，又於95年2 月12日中午12時許，在臺北縣
    新莊市○○路310 號附近，竊取李昀茜所有、置放在機車置
    物箱內之國民身分證、提款卡各1 枚、行動電話2 具，涉犯
    刑法第321 條第1 項第2 款加重竊盜罪及同法第320 條第1
    項竊盜罪，經本院以95年度簡上字第213 號判決判處有期徒
    刑8 月，於95年7 月21日確定，有前開判決書及臺灣高等法
    院被告前案紀錄表附卷可稽。被告前述竊盜、加重竊盜犯行
    ，與其本案竊盜行為時間之95年1 月13日，相隔未久，時間
    緊接，行竊手法及所竊取財物內容大致相同，堪認被告係基
    於單一預定犯罪目的，在相當時期內，反覆竊取他人財物，
    主觀上當有涵括整體之概括犯意，而有連續犯之裁判上一罪
    關係（被告行為後，刑法第56條關於連續犯之規定業於94年
    2 月2 日刪除，並自95年7 月1 日起施行，此雖非犯罪構成
    要件之變更，惟顯已影響行為人刑罰之法律效果，自屬法律
    變更，參酌最高法院95年第8 次刑事庭會議決議意旨，應依
    刑法第2 條第1 項前段規定，依廢止前刑法第56條規定論以
    連續犯）。從而，本案被告之加重竊盜犯行，已為前案判決
    效力所及，應為免訴判決之諭知。
四、次按刑法第277 條第1 項之傷害罪，依同法第287 條前段規
    定，須告訴乃論。而告訴乃論之罪，告訴人於第一審辯論終
    結前，得撤回其告訴；告訴乃論之罪，其告訴經撤回者，應
    諭知不受理之判決，亦為刑事訴訟法第238 條第1 項、第30
    3 條第3 款所明定。本案被告被訴傷害罪部分，業據告訴人
    於本院95年11月9 日審判期日當庭撤回其告訴，應即諭知不
    受理之判決。
據上論斷，應依刑事訴訟法第302 條第1 款、第303 條第3 款，
判決如主文。
中    華    民    國    95    年    11    月    23    日
                    刑事第三庭  審判長法  官  陳  忠  行
                                      法  官  蕭  胤  瑮
                                      法  官  廖  怡  貞
以上正本證明與原本無異
如不服本判決應於送達後10日內向本院提出上訴狀
                                      書記官  林  惠  齡
中    華    民    國    95    年    11    月    23    日


司法院資訊處製作；財團法人民間司法改革基金會備份。
